【裁判字號】    96,易,2465
【裁判日期】    970109
【裁判案由】    詐欺
【裁判全文】
臺灣板橋地方法院刑事判決              96年度易字第2465號
公  訴  人  臺灣板橋地方法院檢察署檢察官
被      告  甲○○
選任辯護人  許博森律師
上列被告因詐欺案件，經檢察官提起公訴（96年度偵字第9457號
），本院判決如下：
    主  文
甲○○連續意圖為自己不法之所有，以詐術使人將本人之物交付
，處有期徒刑壹年，減為有期徒刑陸月，如易科罰金，以銀元
佰元即新臺幣玖佰元折算壹日。緩刑肆年。
    事  實
一、甲○○於民國87年6 月間某日，透過陳暉中認識乙○○，竟
    基於意圖為自己不法所有之概括犯意，先向乙○○（原名游
    婉婷）佯稱其有意購買菲律賓之貴金屬，若轉手他賣將獲利
    可觀，惟因資金不足，想邀乙○○合資經營，致乙○○陷於
    錯誤，而於87年8 月1 日，在臺北市希爾頓飯店內，交付新
    臺幣1,000,000 元予甲○○；繼於87年10月間，甲○○又偽
    稱尚欠些許資金即可將事情處理完成，並將本金與獲利交給
    乙○○云云，致乙○○不疑有他，又陷於錯誤，而在印尼交
    付美金10,000元予甲○○。詎甲○○連續詐得上開款項後，
    花用殆盡，未曾購得任何貴金屬，經乙○○催討無著始知受
    騙。
二、案經乙○○訴由臺北市政府警察局大同分局報請臺灣士林地
    方法院檢察署檢察官呈請臺灣高等法院檢察署檢察長核令移
    轉臺灣桃園地方法院檢察署檢察官偵查後又呈請臺灣高等法
    院檢察署檢察長核令移轉臺灣板橋地方法院檢察署檢察官偵
    查起訴。
    理  由
一、上揭犯罪事實，業據被告甲○○於本院審理時坦承不諱，並
    經告訴人乙○○於偵查中指訴綦詳，並有承諾書及借據影本
    各一件附卷可稽。綜上，足認被告自白情節與事實相符，罪
    證明確，犯行洵堪認定。
二、按行為後法律有變更者，適用行為時之法律。但行為後之法
    律有利於行為人者，適用最有利於行為人之法律，刑法第2
    條第1 項定有明文。質言之，行為後法律有變更者，應將行
    為時之法律與裁判時之法律比較適用最有利於行為人之法律
    。被告行為後，刑法業經修正，並於94年2 月2 日經總統以
    華總一義字第09400014901 號令公布，刑法施行法亦於95年
    6 月14日經總統以華總一義字第09500085181 號令增訂刑法
    施行法第1 條之1 ，並均自95年7 月1 日施行，茲就修正前
    後被告所應適用之法條比較如下：
  (一)關於刑法第56條連續犯之規定，修正後刑法第56條已刪除連
    續犯之規定，是本件被告多次詐欺取財之犯行即應按數罪之
    規定併罰；惟如依修正刪除前之連續犯規定，則應依修正前
    刑法第56條規定以一罪論，但得加重其刑至二分之一，依數
    罪併罰之結果，顯較諸以一罪論而加重其刑至二分之一之結
    果不利於被告；比較新舊法結果，以舊法較有利於行為人，
    故依刑法第2 條第1 項前段規定，自應適用行為時之法律即
    修正前刑法第56條關於連續犯之規定論處。
  (二)關於刑法第339 條第1 項之詐欺取財罪，其有關得科或併科
    銀元一千元以下罰金之法定刑部分，依新修正之刑法施行法
    第1 條之1 規定，94年1 月7 日刑法修正施行後，刑法分則
    編未修正之條文定有罰金者，自94年1 月7 日刑法修正施行
    後，就其所定數額提高為三十倍。但72年6 月26日至94年1
    月7 日新增或修正之條文，就其所定數額提高為三倍。查刑
    法第339 條第1 項詐欺取財罪，有關科罰金刑部分，自24年
    7 月1 日公布施行後未再修正，依刑法施行法第1 條之1 規
    定，其罰金應以新臺幣為單位，且數額應提高三十倍，即係
    新臺幣三萬元以下。然依被告行為時之罰金罰鍰提高標準條
    例第1 條之規定，依法律應處罰金、罰鍰者，就其原定數額
    提高二至十倍。但法律已依一定比率規定罰金或罰鍰之數額
    或倍數者，依其規定。然依行政院會銜司法院於72年7 月27
    日發布，同年8 月1 日施行，有關刑法定有罰金者，提高為
    十倍，故刑法第339 條第1 項詐欺取財罪得科或併科銀元一
    萬元以下罰金，再者銀元與新臺幣之比率為一比三（現行法
    規所定貨幣單位折算新臺幣條例第2 條），故以新臺幣計算
    ，本條罰金刑部分即得處新臺幣三萬元以下罰金。新舊法有
    關法定罰金刑之最多額的比較結果雖為相同，對被告並無有
    利或不利，但自法定罰金刑之最少額部分觀察，修正後刑法
    第33條第5 款規定：「罰金：新臺幣一千元以上，以百元計
    算之。」而修正前該款規定：「罰金：一元（銀元）以上。
    」依前述罰金罰鍰提高標準計算，顯然低於新法之規定而有
    利於被告。從而本件被告被訴之刑法第339 條第1 項所定之
    罰金刑提高部分，即應適用罰金罰鍰提高標準條例第1 條前
    段之規定。
三、核被告所為，係犯刑法第339 條第1 項詐欺取財罪。其先後
    兩次詐欺取財犯行，時間緊密，犯罪構成要件相同，顯係基
    於概括犯意為之，為連續犯，依修正前刑法第55條之規定，
    以一罪論，並加重其刑。爰審酌被告年值青壯，不思正道取
    財而為本案犯行之犯罪動機、目的、手段，兼衡其犯罪所得
    數額不少，對被害人造成之侵害非輕，兼衡其於犯罪後尚能
    坦承犯行等一切情狀，量處如主文所示之刑。再查本件被告
    犯罪時間在96年4 月24日以前，合於中華民國96年罪犯減刑
    條例所定得予減刑之規定，應依同條例第2 條第1 項第3 款
    之規定減刑如主文所示。又被告行為時之刑法第41條規定：
    「犯最重本刑為三年以下有期徒刑以下之刑之罪，而受六個
    月以下有期徒刑或拘役之宣告，因身體、教育、職業或家庭
    之關係，執行顯有困難者，得以一元以上三元以下折算一日
    ，易科罰金。」嗣於90年1 月10日修正公布、同年月12日施
    行之刑法第41條第1 項前段規定：「犯最重本刑為五年以下
    有期徒刑以下之刑之罪，而受六個月以下有期徒刑或拘役之
    宣告，因身體、教育、職業、家庭之關係或其他正當事由，
    執行顯有困難者，得以一元以上三元以下折算一日，易科罰
    金。」，二者經比較結果，以90年1 月12日修正施行之刑法
    第41條第1 項前段有利於被告。又被告行為時之易科罰金折
    算標準條例即修正前罰金罰鍰提高標準條例第2 條（現已刪
    除）規定，就其原定數額提高為一百倍折算一日，則被告行
    為時之易科罰金折算標準，應以銀元三百元即新臺幣九百元
    折算一日；而95年7 月1 日修正施行之刑法第41條第1 項前
    段則規定：「犯最重本刑為五年以下有期徒刑以下之刑之罪
    ，而受六個月以下有期徒刑或拘役之宣告者，得以新臺幣一
    千元、二千元或三千元折算一日，易科罰金。」比較修正前
    後之易科罰金折算標準，以90年1 月12日修正施行之規定較
    有利於被告，則應依刑法第2 條第1 項前段、但書，適用95
    年7 月1 日修正施行前即90年1 月12日修正施行之刑法第41
    條第1 項前段、95年7 月1 日修正施行前罰金罰鍰提高標準
    條例第2 條之規定，併諭知易科罰金之折算標準。
四、再查被告前未曾受有期徒刑以上刑之宣告，有臺灣高等法院
    被告前案紀錄表附卷可稽，其因貪慾圖便，短於思慮，致觸
    犯本案犯行，惟被告於犯罪後已與告訴人成立民事和解，告
    訴人亦具狀表示不再訴究之意，有和解書及刑事撤回告訴狀
    各一件在卷可憑，被告經此次教訓，當知所警惕，而無再犯
    之虞，本院認前開對其宣告之刑，以暫不執行為適當，爰併
    宣告緩刑四年，以啟自新。又刑法第74條緩刑之規定雖於95
    年7月1日亦有修正施行，然被告之本件犯行係在該條修正施
    行前，而本院係在該條修正施行後始為緩刑之宣告，自應適
    用修正後之緩刑規定，附此說明。
五、末按「除被告所犯為死刑、無期徒刑、最輕本刑為三年以上
    有期徒刑之罪或高等法院管轄第一審案件者外，於前條第一
    項程序進行中，被告先就被訴事實為有罪之陳述時，審判長
    得告知被告簡式審判程序之旨，並聽取當事人、代理人、辯
    護人及輔佐人之意見後，裁定進行簡式審判程序。」刑事訴
    訟法第273條之1第1項定有明文。查本件被告所犯詐欺取財
    罪，並非最輕本刑為三年以上有期徒刑之罪，且被告於本院
    96年12月26日審判程序進行中，復就被訴之事實為有罪之陳
    述，經告知被告簡式審判程序之旨，被告、辯護人及檢察官
    對於本件改依簡式審判程序審理亦表示同意，是本院即依刑
    事訴訟法第273 條之1 第1 項規定，裁定本件進行簡式審判
    程序，併此敘明。
據上論斷，應依刑事訴訟法第273 條之1 第1 項、第299 條第1
項前段，刑法第2 條第1 項前段、但書、95年7 月1 日修正前之
刑法第56條、刑法第339 條第1 項、95年7 月1 日修正前而於90
年1 月12日修正施行之刑法第41條第1 項前段，刑法第74條第1
項第1 款，罰金罰鍰提高標準條例第1 條前段、95年7 月1 日修
正前罰金罰鍰提高標準條例第2 條，中華民國96年罪犯減刑條例
第2 條第1 項第3 款、第7 條、第9 條，判決如主文。
本案經檢察官劉仕國到庭執行職務
中    華    民    國    97    年    1     月    9     日
                  刑事第一庭    審判長法  官  陳恆寬
                                      法  官  陳明偉
                                      法  官  張江澤
以上正本證明與原本無異。
如不服本判決，應於判決送達後十日內，向本院提出上訴狀。
                                  書記官  林怡秀
中    華    民    國    97    年    1     月    9     日
附錄本案論罪科刑法條全文：
刑法第339 條
意圖為自己或第三人不法之所有，以詐術使人將本人或第三人之
物交付者，處五年以下有期徒刑、拘役或科或併科一千元以下罰
金。
以前項方法得財產上不法之利益或使第三人得之者，亦同。
前二項之未遂犯罰之。


司法院資訊處製作；財團法人民間司法改革基金會備份。
